臺灣高等法院民事判決  
109年度再易字第95號
再 審原 告  許錦榮  

再 審被 告  太平洋花園廣場公寓大廈管理委員會

法定代理人  鍾依陵  

上列當事人間侵權行為損害賠償再審之訴事件，再審原告對於中
華民國109年8月31日本院109年度再易字第68號確定判決提起再
審之訴，本院判決如下：
    主  文
再審之訴駁回。
再審訴訟費用由再審原告負擔。
    理  由
一、按再審之訴應於30日之不變期間內提起，又該期間自判決確
    定時起算，判決於送達前確定者，自送達時起算，民事訴訟
    法第500條第1項、第2項前段定有明文。本院民國109年8月3
    1日109年度再易字第68號再審之訴（下稱前案）確定判決（
    下稱原確定判決），於109年9月10日已合法送達於再審原告
    ，有前案送達證書影本在卷可稽（本院卷第28頁），再審原
    告於109年9月24日對原確定判決提起本件再審之訴（本院卷
    第3頁），未逾30日不變期間，合先敘明。
二、再審原告主張：伊前對再審被告提起臺灣新北地方法院（下
    稱新北地院）101年度訴字第2163號排除侵害等事件之訴，
    因再審被告未交付新北地院102年度訴字第1047號判決附表
    編號16、18至20所示簽到表及編號18會議紀錄（下合稱系爭
    文件），致伊無法及時提出系爭文件，而受敗訴判決確定。
    伊向再審被告另案請求侵權行為損害賠償伊所支出之訴訟費
    、律師費，及非財產上損害共計新臺幣（下同）146萬元，
    然鈞院108年度上易字第1324號事件（下稱1324號事件）不
    察，錯誤認定，未傳喚證人林晉輝，而判決伊敗訴確定（下
    稱1324號判決）。伊就1324號判決提起前案，詎前案合議庭
    審判長變更，判決駁回伊再審之訴，法律見解違反證據法則
    ，且未經言詞辯論，濫用民事訴訟法第502條第2項規定，規
    避人民受憲法保障之訴訟權，而有民事訴訟法第496條第1項
    第1款、第13款規定之再審事由，爰對原確定判決提起本件
    再審之訴，並聲明：㈠原確定判決廢棄。㈡再審被告應賠償再
    審原告146萬元等語。
三、按再審之訴顯無再審理由者，得不經言詞辯論，以判決駁回
    之，民事訴訟法第502條第2項定有明文。
四、再審原告主張原確定判決有民事訴訟法第496條第1項第1款
    之「適用法規顯有錯誤」之再審事由部分：
  ㈠按判決適用法規顯有錯誤者，得以再審之訴對於確定終局判
    決聲明不服，民事訴訟法第496條第1項第1款定有明文。所
    謂適用法規顯有錯誤者，係指確定判決所適用之法規顯然不
    合於法律規定，或與司法院現尚有效及大法官會議之解釋或
    最高法院現尚有效之判例顯然違反，或消極的不適用法規，
    顯然影響裁判者而言，並不包括判決理由矛盾、理由不備、
    取捨證據及認定事實錯誤之情形在內（最高法院92年度台上
    字第320號判決意旨參照）。又原確定判決依其所認定之事
    實而為法律上之判斷，亦不生適用法規顯有錯誤問題（最高
    法院64年台再字第140號判例意旨參照）。且按所謂在法律
    上顯無理由者，係指依再審原告於訴狀內記載之再審事由觀
    之，在法律上顯然不能獲得勝訴之判決者而言。
  ㈡再審原告主張依民事訴訟法第221條、第210條、第213條、第
    223條等規定，法院判決應本於當事人言詞辯論為原則。前
    案未匡正1324號判決之不當，法律見解違反證據法則，且前
    案合議庭審判長變更，濫用民事訴訟法第502條第2項規定，
    未經言詞辯論即駁回其再審之訴，而有民事訴訟法第496條
    第1項第1款再審事由云云。惟查，原確定判決理由中已敘明
    1324號判決駁回再審原告請求之認定及是否傳喚證人林晉輝
    等均屬認定事實、取捨證據之範疇，與判決適用法規顯有錯
    誤之情形有間，及再審原告主張漏未斟酌之「卷內」證物與
    民事訴訟法第496條第1項第13款規定之要件不符，而認再審
    原告提起前案顯無再審理由，依民事訴訟法第502條規定不
    經言詞辯論，判決駁回（本院卷第26至28頁），係原確定判
    決依再審原告所述之再審事由而為法律上之判斷，認定再審
    原告在法律上顯然不能獲得勝訴之判決，參照上開說明，不
    生適用法規顯有錯誤問題。且前案既依法未經言詞辯論程序
    ，則雖因法官調動而變更合議庭審判長，亦無違反民事訴訟
    法第221條、第210條、第213條、第223條等規定。再審原告
    稱原確定判決法律見解違反證據法則等為由，主張原確定判
    決有民事訴訟法第496條第1項第1款之再審事由云云，顯屬
    無據。
五、再審原告主張原確定判決有民事訴訟法第496條第1項第13款
    之「發現未經斟酌之證物或得使用該證物」再審事由部分：
    　　　
　㈠按當事人發現未經斟酌之證物或得使用該證物者，得以再審
    之訴對於確定終局判決聲明不服，但以如經斟酌可受較有利
    益之裁判者為限，固為民事訴訟法第496條第1項第13款所明
    定。惟提起再審之訴，應依民事訴訟法第501條第1項第4款
    表明再審理由，此為必須具備之程式。所謂表明再審理由，
    必須指明確定判決有如何合於法定再審事由之具體情事始為
    相當，倘僅泛言有何條款之再審事由，而無具體情事者，仍
    難謂已合法表明再審事由。既未合法表明再審事由，即為無
    再審之事由，性質上無庸命其補正（最高法院61年台再字第
    137號判例要旨參照）。
  ㈡查再審原告於本件並未提出任何新證物，所指均為對於1324
    號事件審理程序或1324號判決不服之理由，並未具體表明原
    確定判決究有何合於民事訴訟法第496條第1項第13款所定再
    審事由。揆諸上開說明，再審原告就此部分未合法表明再審
    事由，於法不合，應予駁回。
六、綜上所述，再審原告主張原確定判決有民事訴訟法第496條
    第1項第1款再審事由，顯無理由，另以同條第13款提起再審
    之訴，為不合法，爰不經言詞辯論，逕以判決駁回之。　　
七、據上論結，本件再審之訴為一部顯無理由，一部不合法，依
    民事訴訟法第502條第2項、第78條，判決如主文。
中　　華　　民　　國　　109 　年　　10　　月　　26　　日
                  民事第二庭
                        審判長法  官   陳容正
                              法  官   李昆曄
                              法  官   紀文惠
正本係照原本作成。
不得上訴。
中　　華　　民　　國　　109 　年　　10　　月　　27　　日
　　　　　　
　　　　　　　　　　　　　　  書記官   李昱蓁